臺灣臺南地方法院刑事判決　　　　　　　 96年度訴字第771號
公　訴　人　臺灣臺南地方法院檢察署檢察官
被　　　告　乙○○
　　　　　　　　　　另案於臺灣臺南監獄執行中
選任辯護人　張清雄律師
　　　　　　單文程律師
上列被告因違反毒品危害防制條例案件，經檢察官提起公訴（96
年度毒偵字第1610號、第1611號），被告於本院準備程序進行中
，先就被訴事實為有罪之陳述，經本院合議庭裁定由受命法官獨
任進行簡式審判程序，判決如下：
    主  文
乙○○施用第一級毒品，累犯，處有期徒刑壹年伍月，減為有期
徒刑捌月又拾伍日，扣案毒品海洛因壹包（驗前淨重零點零四六
公克、驗後淨重零點零一五公克）、殘留有毒品之殘渣袋肆枚均
沒收銷燬之，扣案分裝吸管杓子壹支沒收。又施用第二級毒品，
累犯，處有期徒刑拾月，減為有期徒刑伍月，扣案毒品甲基安非
他命壹包（驗前淨重零點三六八公克、驗後淨重零點三三九公克
），及殘留有毒品之殘渣袋肆枚均沒收銷燬之，自製吸食器壹組
、分裝吸管杓子壹支均沒收。應執行有期徒刑壹年壹月，扣案毒
品海洛因壹包（驗前淨重零點零四六公克、驗後淨重零點零一五
公克）、毒品甲基安非他命壹包（驗前淨重零點三六八公克、驗
後淨重零點三三九公克）及殘留有毒品之殘渣袋肆枚均沒收銷燬
之，自製吸食器壹組、分裝吸管杓子壹支均沒收。
    事  實
一、乙○○前於民國87年及89年間均因施用毒品，違反毒品危害
    防制條例案件，經臺灣高雄地方法院先後以87年毒聲字第20
    39號及89年毒聲字第8753號裁定均令入勒戒處所觀察、勒戒
    ，並因均認無繼續施用毒品傾向，於87年10月31日、90年1
    月10日由臺灣高雄地方法院檢察署以87年偵字第15857號、
    第18955號及89年毒偵字第2402號為不起訴處分，惟於5年內
    ，即於93年間又因施用毒品，違反前開條例，前開檢察署檢
    察官向前開法院聲請簡易判決處刑，由前開法院於93年4月
    16 日以93年簡字第463號判決有期徒刑6月，如易科罰金，
    以銀元300元折算1日確定，於93年6月14日易科罰金執行完
    畢。但未戒除毒癮惡習，仍因施用毒品，違反前開條例，由
    同前開法院於96年3月14日以95年訴字第4594號判決施用第
    一級毒品處有期徒刑1年，施用第二級毒品，處有期徒刑6月
    ，應執行有期徒刑1年確定（現於臺南監獄執行中）
二、乙○○仍未認清毒品戕害身心之惡，而放任自己沈溺毒癮中
    ，復分別基於反覆施用第1級毒品海洛因及第2級毒品甲基安
    非他命之集合犯意，於96年3月14日起至同年月23日間，在
    位於高雄縣鳳山市○○○路80號住處房間內，將第一級毒品
    海洛因摻入香菸內之方式施用，及將第二級毒品甲基安非他
    命置於玻璃球內，再以打火機於下方燒烤產生煙霧方式施用
    ，於96年3月14日10時許，先施用第二級毒品甲基安非他命
    ，復於是日11時許，另施用第一級毒品海洛因，於翌日即96
    年3月15日15時許，警方持搜索票至其住處進行搜索，當場
    於乙○○房間內扣得毒品海洛因1包（驗前淨重0.046公克、
    驗後淨重0.015公克）、甲基非他命1包（驗前淨重0.368公
    克、驗後淨重0.339公克）、殘渣袋4包、電子磅秤1臺、吸
    管杓子1支、自製安非他命吸食器1組、門號0000000000號之
    行動電話1支及現金新臺幣（下同）16,900元等物。經乙○
    ○同意採取其尿液送驗，確呈甲基安非他命、嗎啡陽性反應
    。乙○○移送臺灣高雄地方法院檢察署進行偵查交保後，仍
    因毒癮難耐，而承前施用第一級毒品海洛因與第二級毒品甲
    基安非他命之集合犯意，續於96年3月23日下午5時至6時間
    ，以前述方式，施用第二級毒品甲基安非他命，及於同年月
    25 日23時許回溯24小時內之某時，施用第一級毒品海洛因
    ，於同年月25日22時許經警方執行拘提，在經乙○○同意後
    採取其尿液送驗，其尿液確呈有毒品甲基安非他命及海洛因
    代謝物嗎啡之陽性反應，而查知前情。
三、案經高雄市政府警察局刑警大隊、高雄縣政府警察局報請臺
    灣高雄地方法院檢察署檢察官偵查後移轉臺灣臺南地方法法
    院檢察署檢察官偵查起訴。
    理  由
一、按民國92年7月9日修正之毒品危害防制條例刪除二犯及三犯
    之規定，一改修法前繁雜之處遇程序，僅將施用毒品者簡化
    區分為初犯、再犯，並認施用毒品者係屬病患性犯人，以觀
    察、勒戒戒除其身癮，並以強制戒治去除其心癮。經觀察、
    勒戒或強制戒治執行完畢釋放後，若係五年後再犯該條例第
    10條施用毒品罪者，與同條例第20條第1項、第2項關於「初
    犯」之處理方式相同，檢察官應先聲請法院裁定令被告入勒
    戒處所觀察、勒戒，並視有無繼續施用毒品傾向，決定應予
    釋放、為不起訴之處分，或應聲請法院裁定令入勒戒處所強
    制戒治；若係5年內「再犯」同條例第10條施用毒品罪者，
    依同條例第23條第2項規定，檢察官則應依法追訴。觀諸該
    條例第20條第3項之修正理由：「觀察、勒戒或強制戒治5年
    後再犯者，顯見前所實施之觀察、勒戒或強制戒治已足以遮
    斷其施用毒品之癮，為期自新及協助其戒除毒癮，對此5年
    後再犯者，爰明定仍適用初犯之規定，先經觀察、勒戒、強
    制戒治之程序。」及同條例第23條第2項之修正理由：「為
    配合簡化施用毒品犯之刑事處遇程序，並鑑於經觀察、勒戒
    或強制戒治執行完畢釋放後5年內再犯者，其再犯率甚高，
    原據以實施之觀察、勒戒及強制戒治既已無法收其實效，自
    應施以刑事處遇。」顯然如施用毒品者係前經觀察、勒戒或
    強制戒治等治療程序執行完畢5年後，始再施用毒品之「初
    犯」，因前所執行之觀察、勒戒或強制戒治已足收戒除毒癮
    之效，自應重新執行觀察、勒戒或強制戒治等治療程序，並
    於治療程序執行完畢後，由檢察官為不起訴處分，毋庸對之
    追訴處罰；反之，在「再犯」之情形，因其先前所為治療程
    序顯未能收戒斷毒癮之效，且考量施用毒品者之再犯率偏高
    ，乃簡化其刑事處遇程序，而逕予追訴處罰，不再施以治療
    程序。參酌上開立法理由，修正毒品危害防制條例就施用毒
    品者，祇於「初犯」及「5年後再犯」二種情形，有其追訴
    條件之限制，即須於初犯經觀察、勒戒或強制戒治釋放後，
    5年內均無施用毒品之行為，始能認其前所實施之觀察、勒
    戒或強制戒治已足遮斷毒癮，而得於五年後再犯時，再予適
    用初犯之規定，重行觀察、勒戒等程序。倘5年內已經再犯
    ，被依法追訴處罰，縱其第3次（或第3次以上）施用毒品之
    時間在初犯釋放五年以後，即與「5年後再犯」之情形有別
    ，且因已於「5年內再犯」，顯見其再犯率甚高，原實施觀
    察、勒戒或強制戒治，已無法收其實效，而無5年戒斷期之
    存在，自無再經觀察、勒戒及強制戒治之必要，應由檢察官
    逕行起訴，始符新法修正之本旨，最高法院95年度臺非字第
    59號判決意旨參照。本件被告施用毒品之時間，固距前次觀
    察勒戒執行完畢，已逾5年，惟被告觀察勒戒執行完畢後，5
    年內，又因施用毒品遭判刑等情，有臺灣高雄地方法院93年
    度簡字第463號判決書、臺灣高等法院被告前案紀錄表在卷
    可參，揆諸上開說明，本件自得予以起訴，本件起訴程序合
    法，合先敘明。
二、本案被告乙○○所犯毒品危害防制條例第10條第1項施用第
    一級毒品及同條第2項施用第二級毒品罪，並非死刑、無期
    徒刑或最輕本刑有期徒刑3年以上之罪，亦非高等法院管轄
    第一審案件，且於準備程序進行中，被告先就被訴事實為有
    罪之陳述，經告知被告簡式審判程序之旨，並聽取檢察官、
    被告及選任辯護人之意見後，本院合議庭裁定由受命法官進
    行簡式審判程序，是本案之證據調查，依刑事訴訟法第273
    條之2規定，不受同法第159條第1項、第161條之2、第161條
    之3、第163條之1及第164條至第170條規定之限制，合先敘
    明。
三、上揭犯罪事實，迭據被告於警詢、檢察官偵查中及本院審理
    時均坦承不諱，且其先後為警查獲後所採集之尿液檢體，經
    送檢驗，並均以初步檢驗（酵素免疫分析法EIA）及確認檢
    驗（氣象層析質普儀GC／MS）結果，均呈甲基安非他命及嗎
    啡陽性反應（按海洛因係由嗎啡經化學合成而製得，經注射
    進入人體後，因代謝分解成嗎啡，因此施打海洛因後，由尿
    液中檢驗結果仍為嗎啡反應）陽性反應，有高雄市政府警察
    局刑警大隊偵二隊五分隊偵辦毒品案件嫌疑人尿液採證代碼
    對照表、高雄縣政府警察局保安警察隊偵辦毒品案件嫌疑人
    尿液採證代碼對照表、高雄市立凱旋醫院於96年4月2日出具
    之濫用藥物尿液檢驗報告、臺灣檢驗科技股份有限公司於96
    年4月10日出具之濫用藥物尿液檢驗報告各1紙在卷可稽，另
    警方於96年3月15日查獲被告時所扣得等物可資佐證，及有
    高雄市政府警察局刑警大隊扣押物品目錄表、扣押物品清單
    各1紙附卷可憑。前開證據資料，足認被告上述自白施用第
    一級毒品海洛因及施用第二級毒品甲基安非他命核與事實相
    符，堪以採信。又被告前因多次施用第一、二級毒品案件為
    警查獲，經送觀察勒戒後，均認無繼續施用傾向而為不起訴
    處分，復又於93年間施用毒品，經臺灣高雄地方法院檢察署
    檢察官聲請簡易判決處刑，由臺灣高雄地方法院以93年度簡
    字第463號判處有期徒刑6月，如易科罰金，以300元折算1日
    確定，亦於93年6月14日以易科罰金執行完畢等情，有前開
    案號之不起訴處分書、臺灣高等法案被告前案紀錄表及在監
    在押全國紀錄表各1份在卷可憑，被告於觀察勒戒執行完畢
    ，及經施用毒品經判刑執行完畢，5年內再犯本件施用毒品
    罪，本件事證明確，被告犯行足以認定。
四、核被告乙○○所為，分別係犯毒品危害防制條例第10條第1
    項之施用第一級毒品罪、同條第2項之施用第二級毒品罪。
    其因施用第一、二級毒品，而分別持有第一級毒品海洛因及
    第二級毒品甲基安非他命，其持有之低度行為，皆為施用之
    高度行為所吸收，均不另論罪。按毒品有成癮性，施用毒品
    本身即具有反覆實施之性質，故被告所犯本件多次施用第一
    級毒品海洛因及第二級毒品甲基安非他命之犯行，其施用時
    間密接，反覆實施，在法律評價上屬於包括一罪的集合犯，
    係屬實質上一罪。又被告有事實欄所載之前科執行情形，有
    臺灣高等法院被告前案紀錄表1份附卷可稽，其於有期徒刑
    執行完畢後5年內，故意再犯本案有期徒刑以上之罪，為累
    犯，應依刑法第47條第1項加重其刑。另被告係於96年4月24
    日以前犯本罪，應依中華民國96年罪犯減刑條例第2條第1項
    第3款之規定減其宣告刑期2分之1。被告所犯上開2罪，犯意
    個別，應分論併罰。爰審酌被告曾因施用毒品犯行而送觀察
    、勒戒及強制戒治，仍不知悛悔，復再施用第一級毒品、第
    二級毒品，其施用毒品戕害自己身心健康，犯後於本院審理
    坦承犯行，態度尚稱良好，並審酌其品行、智識程度、生活
    狀況等一切情狀，分別量處如主文所示之刑，並依中華民國
    96年罪犯減刑條例第2條第1項第3款之規定，分別減其宣告
    刑期2分之1，並定其應執行刑。
五、扣案之第一級毒品海洛因1包（驗前淨重0.046公克、驗後淨
    重0.015公克）、第二級毒品甲基安非他命1包（驗前淨重
    0.368公克、驗後淨重0.339公克），及殘留有毒品之殘渣袋
    4枚（量微無法磅秤）均應依毒品危害防制條例第18條第1項
    前段規定，宣告沒收銷燬。另扣案分裝吸管杓子1支及自製
    安非他命吸食器1組均為被告所有供本案犯罪所為之物，均
    依刑法第38條第1項第2款規定沒收之。至於扣案之行動電話
    1支、電子磅秤1臺及現金16,900元部分，則與本案被告施用
    毒品犯行無關，即非被告供本案犯罪使用之物，不予宣告沒
    收，併此說明。
據上論斷，應依刑事訴訟法第273 條之1 第1 項，第299 條第1
項前段、毒品危害防制條例第10條第1 項，第2 項，第18條第1
項，刑法第11條，第47條第1 項，第38條第1 項第2 款，第2 項
，中華民國96年罪犯減刑條例第2 條第1 項第3 款，第7 條，
判決如主文。
本案經檢察官甲○○到庭執行職務。
中　　華　　民　　國　　96　　年　　7 　　月　　30　　日
                  刑事第十二庭法  官  程克琳
以上正本證明與原本無異。
如不服本判決應於收受本判決後10日內向本院提出上訴書狀，並
應敘述具體理由。如未敘述上訴理由者，應於上訴期間屆滿後20
日內向本院補提理由書狀（均須按他造當事人之人數附繕本）「
切勿逕送上級法院」。
                              書記官  曾美滋
中　　華　　民　　國　　96　　年　　7 　　月　　30　　日
附錄本案論罪科刑法條
毒品危害防制條例第10條：
施用第一級毒品者，處6 月以上5 年以下有期徒刑。
施用第二級毒品者，處3 年以下有期徒刑。
